【裁判字號】    89,易,1951
【裁判日期】    900803
【裁判案由】    毒品危害防制條例
【裁判全文】
臺灣臺北地方法院刑事判決                        八十九年度易字第一九五一號
    公  訴  人  臺灣臺北地方法院檢察署檢察官
    被      告  丙○○
右列被告因違反毒品危害防制條例案件，經檢察官提起公訴（八十九年度偵字第二二
四九號），及移送併辦（八十九年度毒字第三五五七號），本院判決如左：
    主  文
丙○○連續施用第二級毒品，累犯，處有期徒刑肆月，如易科罰金以參佰元折算壹日
，扣案之安非他命貳小包（淨重貳點參公克）、安非他命伍小包（淨重捌點捌公克）
，沒收銷燬之，玻璃球吸食器壹支沒收。又持有第一級毒品，累犯，處有期徒刑參月
，如易科罰金以參佰元折算壹日，扣案之海洛因壹小包（淨重零點肆貳公克）沒收銷
燬之。應執行有期徒刑陸月，如易科罰金以參佰元折算壹日。扣案之安非他命貳小包
（淨重貳點參公克）、安非他命伍小包（淨重陸點柒公克）、海洛因壹小包（淨重零
點肆貳公克），沒收銷燬之，玻璃球吸食器壹支沒收。
    事  實
一、丙○○前因違反麻醉藥品管理條例案件，經本院八十四年度易字第六三九０號判
    處有期徒刑四月，經台灣高等法院判決駁回上訴確定，於八十五年四月二十五日
    易科罰金執行完畢，仍不知檢束慎行，復因施用第二級毒品安非他命案件，經本
    院裁定送觀察、勒戒後，認無繼續施用毒品之傾向，於民國八十七年七月三十一
    日以八十七年度易字第一八二三號判決免刑確定，復於八十八年十月十三日因施
    用第二級毒品安非他命案件，經台灣板橋地方法院八十八年毒聲字第六四四六號
    裁定送觀察、勒戒後，認有繼續施用毒品之傾向，復經同院八十八年十一月三日
    以八十八年度毒聲字第六九一九號裁定令入強制戒治處所施以強制戒治。嗣於強
    制戒治滿三月後，獲准台灣板橋地方法院八十九年度毒聲字第一七八三號裁定停
    止強制戒治，於八十九年三月二十七日出所，於保護管束期間，詎仍不知悔改，
    竟另行基於概括之犯意，自八十九年六月間起至八十九年十一月二十七日止，連
    續多次在台北縣永和市○○路○段二三三號三樓住處等處，將安非他命置於鋁箔
    紙上以打火機燒烤之方式，施用第二級毒品安非他命，迄八十九年七月十一日十
    九時五十分許，丙○○復持有第一級毒品海洛因、第二級毒品安非他命，在台北
    市松山區○○○路八德路口為警當場查獲，並扣得上開第一級毒品海洛因一小包
    淨重○．四二公克、第二級毒品安非他命二小包淨重二．三公克；復於八十九年
    十一月二十七日十五時許，在台北市○○○路○段一二０號前，扣得其持有之安
    非他命五小包淨重六．七公克、玻璃球吸食器一支。
二、案經台北市政府警察局松山分局報請台灣台北地方法院檢察署偵查起訴。
    理  由
一、訊據被告固坦承於右揭時地持有、施用安非他命，並有第二級毒品安非他命二小
    包淨重二．三公克、五小包淨重六．七公克、玻璃球吸食器一支扣案可資佐證，
    復有台北市立療養院八十九年七月十七日煙毒尿液檢驗報告書在卷可稽，此部分
    自白與事實相符；惟被告矢口否認持有海洛因犯行，辯稱：當時警察冒充伊朋友
    ，叫伊出來，伊身上沒有毒品，他說要交代，所以伊打電話給「菜鳥」，叫「菜
    鳥」送毒品出來，「菜鳥」看到警察制服，就從車窗丟出海洛因後跑掉，警察就
    說這些海洛因算伊的云云。經查，證人甲○○即松山分局警備隊小隊長證稱：「
    現場查獲情形是在復興南路八德路西南角超商前面，范（警員乙○○）先下車，
    范依據線索發現被告異狀，被告本來馬上要跑，皮夾打開來就有安非他命、海洛
    因，菜鳥是誰我不認識。海洛因是被告所拿小小黑色小皮包找到的，只有他一個
    人在那邊，沒有其他人接應他，當時有部車子，直覺是要接應他，我只記得是白
    色車子，我們到時就跑掉，白色車子裡面沒有丟出任何東西」等語（見本院九十
    年二月六日訊問筆錄）。由上證言可知，扣案之安非他命、海洛因均係自被告皮
    夾內查獲，現場並無被告所稱「菜鳥」之人，復有第一級毒品海洛因一小包淨重
    ○．四二公克扣案，及法務部調查局八十九年九月二十九日第00000000
    0號鑑定通知書附卷可稽，被告聲請傳訊之警員乙○○經傳拘未到（涉犯他案）
    ，復未能提供「菜鳥」者之年籍資料以供傳訊查證，所辯不足採信，其持有第一
    級毒品之犯行堪予認定。
二、核被告所為，係犯毒品危害防制條例第十條第二項之施用第二級毒品罪、第十一
    條第一項之持有第一級毒品罪嫌。其持有第二級毒品之低度行為為施用第二級毒
    品之高度行為吸收，不另論罪。被告先後多次施用第二級毒品安非他命之行為，
    時間緊接，所犯構成要件相同之罪名，顯係基於概括犯意反覆為之，應依連續犯
    規定論處，並加重其刑。所犯施用安非他命、持有海洛因二罪間，犯意各別，行
    為互殊，應予分論併罰。又被告前因違反麻醉藥品管理條例案件，經本院八十四
    年度易字第六三九０號判處有期徒刑四月，經台灣高等法院判決駁回上訴確定，
    於八十五年四月二十五日易科罰金執行完畢，有台灣高等法院檢察署刑案紀錄簡
    覆表一件在卷可徵，未滿五年再犯本件有期徒刑以上之罪，為累犯，應依刑法第
    四十七條規定，遞加重其本刑。爰審酌被告於保護管束期間仍一再遭查獲，未戒
    絕毒癮之犯罪動機、目的、手段、高中肄業之智識程度、所生危害及犯罪後之態
    度等一切情狀，量處如主文所示之刑。又查被告行為後，刑法第四十一條已於九
    十年一月四日修正，同年月十日經總統公布施行之，修正後之刑法第四十一條規
    定：「犯最重本刑為五年以下有期徒刑以下之刑之罪，而受六個月以下有期徒刑
    或拘役之宣告，因身體、教育、職業、家庭之關係或其他正當事由，執行顯有困
    難者，得以一元以上三元以下折算一日，易科罰金。但確因不執行所宣告之刑，
    難收矯正之效，或難以維持法秩序者，不在此限。」「併合處罰之數罪，均有前
    項情形，其應執行之刑逾六月者，亦同」；該規定與修正前刑法第四十一條規定
    ：「犯最重本刑為三年以下有期徒刑以下之刑之罪，而受六個月以下有期徒刑或
    拘役之宣告，因身體、教育、職業或家庭之關係，執行顯有困難者，得以一元以
    上三元以下折算一日，易科罰金。」比較，修正後之規定將可諭知易科罰金之罪
    由犯最重本刑為三年以下有期徒刑以下之刑之罪擴大至犯最重本刑為五年以下有
    期徒刑以下之刑之罪，以修正後之規定較有利於被告，是依刑法第二條第一項前
    段之規定，應適用裁判時之法律即修正後之刑法第四十一條規定對被告所犯之罪
    諭知易科罰金之折算標準。扣案之安非他命二小包（淨重二．三公克）、安非他
    命五小包（淨重六．七公克）、海洛因一小包（淨重○．四二公克），依同條例
    第十八條第一項前段規定，沒收銷燬之；扣案之玻璃球吸食器一支，為被告所有
    供犯罪所用之物，業據被告供明在卷，爰依刑法第三十八條第一項第二款之規定
    沒收之。
三、台灣板橋地方法院檢察署八十九年度毒偵字第五六九九號併辦意旨以被告涉嫌第
    二次吸毒，經送觀察勒戒有吸毒傾向，與本案有連續犯之關係云云，惟查，被告
    經台灣板橋地方法院八十八年度聲字第六四四六號裁定送觀察、勒戒（二犯），
    認有繼續施用毒品之傾向，經裁定施以強制戒治時，即應依法起訴，該署迨被告
    停止強制戒治保護管束期間，另行起意三犯本案施用毒品之罪，始以連續犯之關
    係併案，實有誤認，應退由檢察官另行偵辦。
據上論斷，應依刑事訴訟法第二百九十九條第一項前段、毒品危害防制條第十條第二
項、第十一條第一項、第十八條第一項前段，刑法第二條第一項前段、第十一條前段
、第五十六條、修正後第四十一條第一條、第五十一條第五款、第三十八條第一項第
二款，罰金罰鍰提高標準條例第二條，判決如主文。
本案經檢察官丁○○到庭執行職務中    華    民
中    華    民    國  九十        年      八      月      三        日
                                      臺灣臺北地方法院刑事第五庭
                                          法  官  李  莉  苓
右正本證明與原本無異。
如不服本判決，應於判決送達後十日內，向本院提出上訴狀。
                                          書記官  陳  惠  娟
中    華    民    國      九十        年      八      月      七        日
附錄本案論罪科刑法條全文
毒品危害防制條例第十條
施用第一級毒品者，處六月以上五年以下有期徒刑。
施用第二級毒品者，處三年以下有期徒刑。
毒品危害防制條例第十一條
持有第一級毒品者，處三年以下有期徒刑、拘役或新台幣五萬元以下罰金。
持有第二級毒品者，處二年以下有期徒刑、拘役或新台幣三萬元以下罰金。
持有專供製造或施用毒品之器具者，處一年以下有期徒刑、拘役或新台幣一萬元以下
罰金。


司法院資訊處製作；財團法人民間司法改革基金會備份。
